臺灣桃園地方法院刑事判決　　　　　 100年度交簡上字第75號
上　訴　人
即　被　告　宋鴻泉
上列上訴人即被告因過失傷害案件，不服本院中壢簡易庭民國99
年11月24日99年度壢交簡字第1522號第一審判決（聲請簡易判決
處刑書
案號：臺灣桃園地方法院檢察署98年度偵字第28631 號）提起上
訴，本院管轄之第二審合議庭判決如下：
    主  文
上訴駁回。
宋鴻泉緩刑貳年。
    事  實
一、宋鴻泉於民國98年10月12日上午，駕駛車牌號碼8P-4346 號
    自用小客車，沿桃園縣中壢市○○路由東往西方向行駛，嗣
    於同日上午9 時40分許，行經具同向二車道之桃園縣中壢市
    ○○○○號路段附近賣鴛鴦涼麵之麵店前方，欲駛往路邊停車
    下車購物時，本應注意汽車於行駛中欲變換其慣行之行徑時
    應讓直行車之車輛先行，且欲減速暫停時應顯示燈光，又駕
    駛人應注意兩車併行之間隔，且依當時狀況，並無不能注意
    之情形，竟疏未注意，自其行駛之外側車道貿然右偏行駛，
    適潘禧瑩騎乘車牌號碼082-GGP 號重型機車，沿該路段外側
    車道同向直行而來，潘禧瑩發現宋鴻泉之車輛突然右偏後閃
    避不及，2 車遂發生碰撞，致潘禧瑩受有第一腰椎壓迫性骨
    折之傷害，其後載之子李德倫亦受有右膝蓋擦傷之傷害（李
    德倫部分未檢具驗傷診斷書，亦未具告訴）。
二、案經潘禧瑩訴由桃園縣政府警察局中壢分局報告臺灣桃園地
    方法院檢察署檢察官偵查後聲請簡易判決處刑。
    理  由
壹、證據能力：
一、按被告以外之人於審判外之言詞或書面陳述，除法律有規定
    者外，不得作為證據。又被告以外之人於審判外之陳述，雖
    不符前4 條之規定，而經當事人於審判程序同意作為證據，
    法院審酌該言詞陳述或書面陳述作成時之情況，認為適當者
    ，亦得為證據。當事人、代理人或辯護人於法院調查證據時
    ，知有第159 條第1 項不得為證據之情形，而未於言詞辯論
    終結前聲明異議者，視為有前項同意，刑事訴訟法159 條第
    1 項、第159 條之5 分別定有明文。查證人潘禧瑩於警詢時
    之陳述，固係審判外之陳述而屬傳聞證據，惟被告就上開審
    判外之陳述，於本院審理中，知有該項證據，未曾於言詞辯
    論終結前聲明異議，而本院審酌該等證人陳述作成時之情況
    ，並無違法取證及證明力過低之瑕疵，亦認以之作為證據為
    適當，依前揭規定說明，自有證據能力。
二、按「被告以外之人於審判外之言詞或書面陳述，除法律有規
    定者外，不得作為證據」；再「按下列文書，亦得為證據：
    一除顯有不可信之情況外，公務員職務上製作之紀錄文書、
    證明文書。二除顯有不可信之情況外，從事業務之人於業務
    上或通常業務過程所須製作之紀錄文書、證明文書。三除前
    二款之情形外，其他於可信之特別情況下所製作之文書，亦
    得為證據」，刑事訴訟法第159 條第1 項、第159 條之4 分
    別定有明文。經查，卷附之天晟醫院所出具之潘禧瑩之診斷
    證明書一紙，乃被告以外之人，即從事診斷之上開醫院醫師
    於審判外所為之書面陳述，屬於傳聞證據。雖與刑事訴訟法
    第159 條之4 第2 款所示之於通常業務過程不間斷、有規律
    而準確記載，大部分紀錄完成於業務終了前後，並未預見日
    後可能提供作為證據之紀錄文書或證明文書有間（該款之立
    法理由參照），然查，醫師依醫師法第17條之規定，如無法
    令規定之理由，不得拒絕診斷書之交付，且若出具與事實不
    符之診斷書，依醫師法第28條之4 第5 款之規定，可處新臺
    幣十萬元以上五十萬元以下罰鍰，並得併處限制執業範圍、
    停業處分一個月以上一年以下或廢止其執業執照；情節重大
    者，並得廢止其醫師證書，可知醫師出具之診斷書若有錯誤
    、虛偽，醫師之執業執照、醫師證書均可能因而廢止，是其
    正確性甚高，且司法機關隨時可以調取醫師依醫師法第12條
    規定而製作，並由醫師執業之醫療機構依醫療法第48條規定
    保存之病歷與之相互核對，設有錯誤，甚易發現並糾正，是
    以，診斷證明書應與公務員職務上製作之文書具有同等程度
    之可信性，屬於刑事訴訟法第159 條之4 第3 款所稱之其他
    於可信之特別情況下所製作之文書，自應認得為證據，而有
    證據能力。
三、按法院或檢察官得囑託醫院、學校或其他相當之機關、團體
    為鑑定，或審查他人之鑑定，並準用第203 條至第206 條之
    1 之規定；其須以言詞報告或說明時，得命實施鑑定或審查
    之人為之，刑事訴訟法第208 條第1 項定有明文。又於囑託
    醫院、學校或其他相當之機關、團體為鑑定，或審查他人之
    鑑定時，是否命實施鑑定或審查之人以言詞報告或說明，乃
    法院得自由酌裁之事項，未實施鑑定或審查之人以言詞報告
    或說明，並不影響該鑑定之證據能力（最高法院92年台上字
    第6570號判決參照）。檢察官函請台灣省桃園縣區車輛行車
    事故鑑定委員會鑑定本件車禍相關當事人肇事責任，經該委
    員會出具桃縣鑑990119號鑑定意見書，依上開規定，均具有
    證據能力。
四、另本件認定事實所引用之卷內其餘卷證資料，並無證據證明
    係公務員違背法定程序所取得，被告於審判程序中復未於言
    詞辯論終結前表示異議，且該等卷內之文書證據，為公務員
    就本案車禍依其職責所製作者，為公務員職務上製作之紀錄
    文書及證明文書，亦無刑事訴訟法第159 條之4 第1 款所定
    之顯有不可信之情況與不得作為證據之情形，則依該條款及
    刑事訴訟法第159 條之5 之規定，本件認定事實所引用之所
    有文書證據，均有證據能力，合先敘明。
貳、實體部分：
一、訊據被告宋鴻泉對於上開事實坦承不諱，核與證人即告訴人
    潘禧瑩警詢、原審審理證詞、證人即處理員警顏成翰於原審
    審理證詞均相符。按案發路段係同向二車道，被告與告訴人
    雖均行駛於外側車道之同一車道，然審諸道路交通安全規則
    第98條第1 項第4 款有「汽車在同向二車道以上之道路，由
    同向二車道進入一車道，應讓直行車道之車輛先行」之規定
    ，依同一法理，被告於外側車道欲往路邊停車時，亦應禮讓
    同在外側車道行駛且直行之告訴人先行，此即法社會共同生
    活圈之普通注意義務；又欲減速暫停時應顯示燈光，又駕駛
    人應注意兩車併行之間隔，道路交通安全規則第91條第3款
    、第94條第3 項亦均規定甚明，依當時之客觀情狀，被告亦
    別無不能注意之情形，其乃未依上開規定禮讓同在外側車道
    直行之告訴人先行，致肇本件車禍，其之過失至為明確。就
    被告之過失之認定，亦有道路交通事故現場圖、道路交通事
    故調查報告表（一）、（二）、現場照片多幀等在卷可稽。
    台灣省桃園縣區車輛行車事故鑑定委員會出具之鑑定意見書
    ，對於本件車禍過失責任之認定，亦與本院上開認定相合。
    而告訴人潘禧瑩確因本件車禍，受有第一腰椎壓迫性骨折之
    傷害，有天晟醫院出具之診斷證明書附卷可稽，是被告之過
    失與告訴人之受傷具有相當因果關係。末以，被告於偵訊時
    辯稱案發時其是要準備駛入路邊停車格云云，然依本院命中
    壢分局員警至案發路段拍攝DV發現，自雙營涼麵往前至YAMA
    HA機車店再往前至案發之賣鴛鴦涼麵之麵店前方再往前至民
    族路20號再往前至民族路40號，直至前方不明路名之路口，
    一路上除有機車停車格外，並無汽車之停車格，有光碟片一
    片在卷可稽，是被告上開辯詞自與事實不符，況即使確有汽
    車停車格之劃設，被告欲自行駛之車道駛出至路邊停車時，
    仍須為上開注意。又被告於原審具狀辯稱「告訴人係於騎機
    車行駛在汽車停車格中而自後撞及正要停車之被告所駕駛之
    自小客車，當時被告車速已幾近於零」云云，然如上所述，
    本案案發路段之路邊根本沒有汽車停車格，被告上開辯詞已
    無可採，況證人即本案處理警員顏成翰於原審調查時結證稱
    ：（事發路段之路邊）沒有（劃設汽車停車格）…（在詢問
    被告時）他告訴我要到路邊找停車位去買涼麵，他在要靠右
    停車時，他的右照後鏡跟潘女士的機車發生碰撞…還沒有停
    ，還在行進間（與告訴人發生車禍）等語，被告向員警供承
    之事發過程與告訴人所述悉相一致，是被告上開辯詞尤無可
    採。末以，警方係因告訴人至派出所報案並提告時，據其提
    供之肇事車輛車號、肇事者之姓氏而循線查獲被告，此並經
    證人顏成翰於原審調查時述明，核情被告要非自首甚明。綜
    上，本件事證明確，被告犯行應依法論科。
二、核被告所為，係犯刑法第284 條第1 項前段之過失傷害罪。
    原審同上認定，併審酌被告過失情節之輕重、告訴人所受傷
    害之輕重、迄未與告訴人和解，經本院排定調解期日，復無
    故未到，實難認之有善後弭損之誠意，犯後猶具狀構情杜節
    ，顛倒是非擬飾卸己責，態度非佳，兼衡其職業為「機場地
    勤人員」，有警詢筆錄所載為憑，再者，自由刑除剝奪受刑
    人之人身自由外，尤因自由受束之故，附帶使之喪失日常原
    可獲取收入之效，是以倘准易科罰金，折算標準當應考量為
    換取自由勢須支付而無從豁免之代價暨依其職業、身分所應
    有之資力等節予以綜合酌定，方能使加諸其財產之不利益所
    生之懲罰效果得等同於執行時兼具自由、財產雙損性質之自
    由刑等情狀，量處有期徒刑3 月，如易科罰金以新台幣2 千
    元折算1 日，本院認原審除認事用法均無違誤外，量刑亦屬
    妥適，應予維持。被告上訴意旨僅以其已與告訴人達成和解
    ，且已依和解條件賠償告訴人，希望法院宣告緩刑為由，指
    摘原判決量刑不當，為無理由，應予駁回。末以，被告未曾
    因故意犯罪受有期徒刑以上刑之宣告，有台灣高等法院被告
    前案紀錄表一份可憑，被告於本院審理期間已與告訴人達成
    和解，有本院調解筆錄、和解書乙份在卷可憑，復經告訴人
    具信表示已收到被告支付之和解金尾款，本院認被告受此次
    罪刑宣告之教訓，當知所警惕而無再犯之虞，是本院認所宣
    告之刑以暫不執行為適當，併予宣告緩刑2 年，以啟自新。
據上論斷，應依刑事訴訟法第455 條之1 第1 項、第3 項、第36
8 條，刑法第74條第1 項第1 款，判決如主文。
本案經檢察官蔡正傑到庭執行職務
中    華    民    國   100    年    7     月    19    日
                      交通法庭  審判長法  官  曾家貽
                                      法  官  楊麗文
                                      法  官  曾雨明
以上正本證明與原本無異。
不得上訴。
                                      書記官  顏緗穎
中    華    民    國   100    年    7     月    21    日